【裁判字號】    90,抗,552
【裁判日期】    901129
【裁判案由】    聲請發還扣押物等
【裁判全文】
臺灣高等法院刑事裁定                                九十年度抗字第五五二號
    抗  告  人
    即 聲請 人  甲○○即興來兒童遊樂場負責人
右列抗告人因聲請撤銷搜索並請求發還扣押物，不服臺灣桃園地方法院中華民國九十
年九月二十八日所為駁回之裁定（九十年度聲字第二六七一號），提起抗告，本院裁
定如左：
        主  文
原裁定撤銷。
        理  由
一、本件原裁定略以：按「可為證據或得沒收之物，得扣押之。」刑事訴訟法第一百
    三十三條第一項定有明文。經查，電子遊戲場業管理條例第十五條規定「未依本
    條例之規定辦理營利事業登記證者，不得經營電子遊戲場業」，聲請人未依該條
    例辦理營利事業登記證前，即已在其負責之興來兒童遊樂場擺設本件機台共一百
    四十四台營業，自屬違反同條例第二十二條規定，而該等機台既係聲請人所有，
    用以違反該條例第二十二條之規定之工具，自屬應依刑法第三十八條第一項第二
    款規定，得沒收之物，亦係可用以證明聲請人違反該條例第二十二條之證據，若
    本件扣押之先行搜索程序合法，則於本件機台之扣押效力無何影響。聲請人援引
    原法院八十九年度桃簡字第一六五八號判決理由，認電子遊戲機台與犯罪行為無
    直接關係，不能認係供犯罪所用之物云云，該判決理由顯與法律規定未符，縱使
    該等物品經未來實體審理法院審酌結果認不宜沒收，而未引用刑法第三十八條第
    一項第二款之規定加以沒收，此亦屬該法院之裁量權，本院非屬該案件之實體審
    理法院，自不得審酌所謂依比例原則，決定是否應即發還，況該等物品既亦為未
    來實體審理法院審理案件時所憑之重要證據，原法院亦無權越俎發還，致剝奪該
    法院之證據掌握與認定。次查，依桃園縣警察局中壢分局黃政龍巡官所陳報之資
    料，警方於民國九十年八月七日下午二時許，至中壢市○○路一○○號九樓、中
    央東路八十八號九樓「興來兒童遊樂場」，實施臨檢查察，發現該遊樂場未依電
    子遊戲場業管理條例之規定辦理營利事業登記，現場擺設一百四十四台電子遊戲
    機台正插電營業中，則此違法之狀態現在進行中，司法警察依刑事訴訟法第一百
    三十條規定，為捕犯罪嫌疑人，自得逕行搜索其身體、隨身攜帶物件、所使用交
    通工具及「其立即可觸及之處所」，以本案而論，警方在該遊樂場臨檢發現違法
    ，即訊問該遊樂場現場之員工莊慧娟、黃建豪、林莉菱、吳家豪、許素玲等人，
    並輾轉通知遊樂場之合夥股東呂豐麟到現場，呂豐麟到場後，警方亦對之加以訊
    問，警方所為訊問動作，自係逮捕犯罪嫌疑人中之現行犯，嗣巡官黃政龍雖依內
    勤檢察官之指示而未將該等犯罪嫌疑人隨案移送，然本案所涉及之電子遊戲場業
    管理條例第二十二條之法定刑本係最重本刑一年以下有期徒刑之罪，依刑事訴訟
    法第九十二條第二項但書，本案現行犯逮捕後，如經檢察官之許可，自可不予解
    送，本案警方嗣後即採函送之方式辦理，並無不合。再查，逮捕犯罪嫌疑人並無
    一定之形式，本案遊樂場之股東呂豐麟及其他員工，接受警方之即時訊問，訊問
    過程中，其之自由已受到一定之拘束，不因嗣後未經警方隨案移送至地方法院檢
    察署，亦未收受警方之書面逮捕通知書而有異，警方為逮捕犯罪嫌疑人而依刑事
    訴訟法第一百三十條規定所為之逕行搜索，不因之而受影響。復查，依卷附之資
    料及現場照片顯示，「興來兒童遊樂場」係一占地約一百四十坪之開闊式電子遊
    藝場，警方在該處逮捕犯罪嫌疑人時，所得逕行搜索「立即可觸及之處所」，自
    包括進入該遊樂場後，肉眼可及之擺設電子機台營業中之場地之全部，警方在該
    場地逕行搜索中發現本案可為證據及得沒收之物之機台一百四十四台，自得加以
    扣押之。綜上，警方為本案機台之扣押所依循之先行搜索程序符合刑事訴訟法第
    一百三十條之規定，依上說明，本件機台之扣押自亦屬合法，因而駁回聲請人之
    聲請，固非無見。
三、惟本院查：
  (一)按有下列情形之一者，檢察官、檢察事務官、司法警察官或司法警察，雖無搜索
    票，得逕行搜索住宅或其他處所：一因逮捕被告、犯罪嫌疑人或執行拘提、羈押
    者。二因追躡現行犯或逮捕脫逃人者。三有事實足信為有人在內犯罪而情形急迫
    者。檢察官於偵查中有相當理由認為情況急迫，非迅速搜索，證據有偽造、變造
    、湮滅或隱匿之虞者，得逕行搜索，或指揮檢察事務官、司法警察官或司法警察
    執行搜索。前二項搜索，由檢察官為之者，應於實施後三日內陳報該管法院；由
    檢察事務官、司法警察官或司法警察為之者，應於執行後三日內報告該管檢察署
    檢察官及法院。法院認為不應准許者，得於三日內撤銷之。刑事訴訟法第一百三
    十一條定有明文。又按檢察官、檢察事務官、司法警察官或司法警察執行搜索或
    扣押時，發現本案應扣押之物為搜索票所未記載者，亦得扣押之。第一百三十一
    條第三項之規定，於前項情形準用之。刑事訴訟法第一百三十七條亦定有明文。
  (二)經核卷附桃園縣警察局中壢分局函覆扣押辦理情形（見原審卷第十三頁、十四頁
    ），本件之扣押乃由該局依警察勤務條例第十一條規定，進入該處所實施臨檢查
    察時，發現聲請人所有供犯罪（違反電子遊戲場業管理條例）所用之物即本案扣
    押物，旋即訊問遊樂場現場之員工及合夥股東呂豐麟，則警方係在非法營業之場
    所，逮捕犯罪嫌疑人即合夥股東呂豐麟並為搜索，發現可為證據及得沒收之物之
    機台一百四十四台而加以扣押，揆諸前揭法條，逕行搜索，固無不合。然本院遍
    查全卷，雖有扣押筆錄或扣押收據，但無警方依法應於緊急搜索、扣押事後法定
    三天補陳之證據，則本件搜索、扣押程序是否合法補正，即有未明。原審就此未
    為查究，遽行駁回聲請人撤銷緊急搜索及請求發還扣押物品之聲請，尚有未當。
    聲請人抗告意旨，指摘及此，尚非無理由，原裁定自屬無可維持，應由本院將原
    裁定撤銷，發回原法院詳為究查，另為適法之裁定，以期翔實。
據上論斷，應依刑事訴訟法第四百十三條，裁定如主文。
中      華      民  國     九十     年     十一     月     二十九   日
                            臺灣高等法院刑事第五庭
                                審判長法  官  曾  德  水
                                      法  官  林  立  華
                                      法  官  楊  貴  雄
右正本證明與原本無異。
不得再抗告。
                                      書記官  林  淑  貞
中      華      民      國     九十     年     十二     月     四       日


司法院資訊處製作；財團法人民間司法改革基金會備份。
